臺灣臺中地方法院刑事判決　　　　　　　94年度訴字第3554號
公　訴　人　臺灣臺中地方法院檢察署檢察官
被　　　告　戊○○
　　　　　　丙○○
上列被告等因常業詐欺案件，經檢察官提起公訴（九十四年度偵
字第七一七九號、第九四六三號），被告等於準備程序中就被訴
事實為有罪之陳述，受命法官於聽取當事人之意見後，由本院合
議庭裁定以簡式審判程序判決如下：
    主    文
戊○○、丙○○共同意圖為自己不法之所有，以詐術使人將本人
之物交付為常業，各處有期徒刑壹年貳月。扣案如附表三編號一
、二、三、四、五、七號所示之物沒收。
    事  實
一、緣姓名年籍不詳自稱「阿明」、「小林」等成年男子共同基
    於意圖為自己不法之所有，並恃以為業之犯意聯絡，共組不
    法詐騙集團，成員分為以不詳之方法取得他人之金融機構存
    摺及金融卡後交由後述領取款項者領款、隨機撥打電話詐騙
    被害人及持前開存摺及金融卡至提款機領取款項等，戊○○
    於民國九十四年二月間某日起，與該詐欺集團成員「阿明」
    、「小林」取得連繫，隨即引介丙○○予該詐欺集團，雙方
    共同約定由戊○○、丙○○至該詐欺集團指定之快遞公司或
    客運站，領取該集團所寄內含人頭帳戶密碼之存摺或金融卡
    之包裹後，依所交付之密碼使用提款卡以小額轉帳之方式測
    試人頭帳戶是否可正常存提款，如測試成功立即回報「小林
    」，俟「小林」通知後再持「小林」所交付之金融卡前往自
    動櫃員機提領款項，迨提領現金後，再俟「小林」之指示，
    將款項由戊○○依「小林」之指示，以匯款之方式存入該詐
    欺集團指定之人頭帳戶內，戊○○、丙○○則可獲取為該詐
    欺集團提領金額之一成作為報酬（即俗稱車手）。詎戊○○
    、丙○○均明知該詐欺集團不自行提領款項，卻支付豐厚之
    利潤僱用其等代為提領，又囑其等將所提領款項以匯款之方
    式存入指定人頭帳戶，該等所為顯與常情有違，該款項係詐
    騙集團以組織性之方法詐取他人財物之所得，惟因其等經濟
    狀況不佳，竟基於共同意圖為自己不法之所有，以詐術使人
    交付財物，並恃以為生之犯意聯絡，自九十四年二月間某日
    起，先由「小林」轉交該集團所提供之門號0000000
    000號行動電話一具給戊○○，用以與該集團聯絡有關領
    款、匯、存款等事宜，丙○○則以其自己所有之門號000
    0000000號行動電話，用以與戊○○聯繫測試提款及
    領款之相關事宜；戊○○再依該集團指示，陸續取得如附表
    一所列人頭帳戶之存摺、金融卡及密碼後，依「小林」之指
    示，持如附表一所列金融卡至臺中縣市各金融機構所設置之
    自動櫃員機測試密碼、提款等功能後再回報與綽號「小林」
    ，迨該詐欺集團成員隨機撥打電話於如附表所示之乙○○、
    丁○○、甲○○等人：(1)於九十四年四月三日詐欺集團成員
    至嘉義縣六腳鄉灣南村二鄰灣內二九號之三甲○○家中，向
    甲○○之父親佯稱係日商日興投資顧問股份有限公司（下稱
    日興公司）人員介紹該公司產品，繼於同年四月六日寄送日
    興公司含有投資基金之合約書給甲○○，甲○○以該合約上
    之電話聯絡，該詐欺集團成員佯稱可用匯款購買基金，並提
    供匯款帳戶給甲○○，甲○○不疑有他，而陷於錯誤，依指
    示匯款新臺幣（下同）六萬元給該詐欺集團指定之帳戶之後
    ，該詐欺集團成員陸續以須再支付不足額等事由，要求甲○○繼續付款，使甲○○陷於錯誤，陸續依指示匯款至指定之
    帳戶，共計被騙四十八萬元。(2)詐欺集團成員於九十四年四
    月十五日打電話給乙○○佯作問卷調查，並稱華凌有限公司
    （下稱華凌公司）在臺北河濱公園舉辦活動，因乙○○未參
    加，該詐欺集團成員自稱王先生打電話向乙○○佯稱乙○○
    在該活動中抽中二獎港幣二十萬元獎金，因乙○○拒絕領獎
    ，該詐欺集團成員陸續打電話，要乙○○與當天亦得獎之吳
    天賜聯絡，乙○○即依該詐欺集團提供之電話，與該自稱吳
    天賜之人聯絡，該男子並教乙○○如何聯絡一位自稱王國誠
    律師之人辦理領獎，乙○○再依所提供之電話與該自稱王國
    誠律師之人聯絡，該自稱王國誠律師之人向乙○○佯稱要繳
    交律師代辦費，並可於代辦費中扣繳稅金，乙○○不疑有他
    ，致陷於錯誤，遂依指示陸續匯款計六萬八千元至詐欺集團
    指定之帳戶。(3)詐欺集團成員於九十四年四月十五日打電話
    給丁○○佯作問卷調查，並稱華凌公司在臺北河濱公園舉辦
    活動，因丁○○未參加，該詐欺集團成員自稱周家豪之人打
    電話向丁○○佯稱丁○○在該活動中抽中二獎港幣二十萬元
    獎金，因丁○○拒絕領獎，該詐欺集團成員陸續打電話，要
    丁○○與當天亦得獎之吳天賜聯絡，丁○○即依該詐欺集團
    提供之電話，與該自稱吳天賜之人聯絡，該男子並教丁○○
    如何絡一位自稱王國誠律師之人辦理領獎，丁○○再依所提
    供之電話與該自稱王國誠律師之人聯絡，該自稱王國誠律師
    之人向丁○○佯稱要繳交律師代辦費，並可於代辦費中扣繳
    稅金，丁○○不疑有他，致陷於錯誤，遂依指示陸續匯款計
    二十五萬八千元至詐欺集團指定之帳戶（詐騙時間、詐騙金
    額、匯款帳號均詳如附表二所示）。隨後再依「小林」之指
    示，持如附表一所列金融卡至臺中縣市各金融機構所設置之
    自動櫃員機提領款項後，再依「小林」之指示，將所領得之
    款項依「小林」之指示以匯款之方式存入該集團所指定之人
    頭帳戶。嗣於同年四月十八日下午四時三十分許，戊○○、
    丙○○持金融卡，至臺中市○○路與民族路附近之自動櫃員
    提款機提款十六萬元後，為警在臺中市○○○路○段四五六
    號前查獲，並扣得如附表三所示之物品。
二、案經臺中市警察局移送臺灣臺中地方法院檢察署檢察官偵查
    起訴。
    理  由
一、上揭犯罪事實，業據被告戊○○、丙○○於警詢、偵查及本
    院行準備及審判程序時坦認不諱，核與被害人乙○○、甲○○於警詢、證人丁○○於警詢、本院審判程序中指述情節相
    符，並經證人即附表一編號一所示帳戶申請人黃世安於警詢
    中證稱該帳戶為其所申請屬實，復有上海商業儲蓄銀行屏東
    分行臨時對帳單一件、被害人乙○○提出之臺新銀行提款卡
    影本一張及萬泰商業銀行自動櫃員機交易明細表二張、被害
    人甲○○提出之中國信託商業銀行自動櫃員機交易明細表影
    本二張及存入憑證影本二張、存款存根聯影本一張、中國信
    託商業銀行九十四年五月十二日中信銀作業0000000
    000二號函一件、帳戶歷史交易查詢一件及所附之許全成
    人頭帳戶資料一份、九十四年七月十二日中信銀集作字第九
    四八一三二二八七一一號函及所附之傅靖如、李家興人頭帳
    戶資料各一份、上海商業儲蓄銀行屏東分行九十四年五月三
    日（九四）上屏字第○五一號函及所附之黃世安人頭帳戶資
    料一份、九十四年九月十二日上屏東字第○九四○○一○三
    號函一件、臺灣銀行大甲分行九十四年五月二十四日大甲營
    字第○九四○○○二六九六一號函及所附之被害人丁○○匯
    款單影本一紙、中華郵政股份有限公司三重郵局九十四年七
    月七日營字第○九四五○○一五二三號函及所附之蔡誌源人
    頭帳戶資料一份、中國農民銀行汐止分行九十四年七月八日
    農汐字第○九四七六九○○○一五六號函及所附之潘秀玲人
    頭帳戶資料一份附卷可稽，及如附表三所載之物扣案足資佐
    證。足認被告二人之自白與事實相符，自堪採為判決之依據
    。又按刑法上所謂常業犯，指反覆以同種類行為為目的之社
    會活動之職業性犯罪而言，至於犯罪所得之多寡，是否恃此
    犯罪為唯一之謀生職業，則非所問，縱令兼有其他職業，仍
    無礙於該常業犯罪之成立（最高法院八十五年臺上字第五一
    ○號判例可資參照）。查「阿明」、「小林」等人所組之前
    開詐欺集團，成員均有多人，彼此分工合作，具有相當之組
    織規模，犯罪時間亦均長達數月之久，期間反覆多次實施如
    前所示之同種類行為為目的之社會活動之職業性詐欺犯罪，
    分工嚴密，所得菲薄，其等恃此營生之意甚明，顯係以詐欺
    為常業無誤。本件事證明確，被告等犯行均堪以認定。
二、按以自己共同犯罪之意思，參與實施犯罪構成要件以外之行
    為，或以自己共同犯罪之意思，事先同謀，而由其中一部分
    人實施犯罪之行為者，均為共同正犯。（司法院大法官會議
    釋字第一○九號解釋可資參照）。次按教唆犯係指僅有教唆
    行為者而言，如於實施犯罪行為之際，當場有所指揮，且就
    其犯罪實施之方法，以及實施之順序，有所計劃，以促成犯
    罪之實現者，則其擔任計劃行為之人，與加工於犯罪之實施
    初無異致，即應認為共同正犯，而不能以教唆犯論。又如在
    正犯實施前會參加計劃，其後復參加構成犯罪事實之一部者
    ，即屬分擔實施之犯罪行為，亦應認為共同正犯，而不能以
    幫助犯論（最高法院四十五年臺上字第四七三號判例可資參
    照）。第按共同實施犯罪行為為共同正犯構成要件之一，所
    謂共同實施，雖不以參與全部犯罪行為為限，要必分擔實施
    一部分，始得為共同正犯（最高法院四十六年臺上字第一三
    ○四號判例可資參照）。又按刑法上之幫助犯，係指以幫助
    之意思，對於正犯資以助力，而未參與實施犯罪之行為者而
    言，如就構成犯罪事實之一部，已參與實施，即屬共同正犯
    。上訴人既於他人實施恐嚇時，在旁助勢，攔阻被恐嚇人之
    去路，即已分擔實施犯罪行為之一部，自係共同正犯，原判
    決以幫助犯論擬，非無違誤，此有最高法院四十九年臺上字
    第七七號判例可參。再按共同正犯之意思聯絡，不限於事前
    有所協議，其於行為當時，基於相互之認識，以共同犯罪之
    意思參與者，亦無礙於共同正犯之成立。且共同正犯之意思
    聯絡，原不以數人間直接發生者為限，即有間接之聯絡者，
    亦包括在內。如甲分別邀約乙、丙犯罪，雖乙、丙間彼此並
    無直接之聯絡，亦無礙於其為共同正犯之成立（最高法院七
    十三年臺上字第一八八六號、七十七年臺上字第二一三五號
    判例參照）。末按共同正犯間，非僅就其自己實施之行為負
    其責任，並在犯意聯絡之範圍內，對於他共同正犯所實施之
    行為，亦應共同負責；共同實施犯罪行為之人，在合同意思
    範圍以內，各自分擔犯罪行為之一部，相互利用他人之行為
    ，以達其犯罪之目的者，即應對於全部所發生之結果，共同
    負責；共同正犯間，非僅就其自己實施之行為負其責任，並
    在犯意聯絡之範圍內，對於他共同正犯所實施之行為，亦應
    共同負責，即共同正犯，只須具有犯意聯絡及行為分擔，而
    不問犯罪動機起於何人，亦不問每一階段犯行，均經參與（
    參照最高法院三十二年上字第一九○五號判例、最高法院九
    十年臺上字第五三五三號、第三二○五號刑事判決要旨）。
    查本件姓名年籍不詳自稱「小林」、「阿明」等成年人所組
    成之不法詐騙集團，撥打電話向被害人乙○○等人佯稱中獎
    或匯款購買基金等不實事由，致各被害人均誤信為真而陷於
    錯誤，依其等指示將款項匯入人頭帳戶，再由綽號「小林」
    指示被告戊○○、丙○○二人持提款卡至提款機測試密碼、
    提款功能後回報「小林」，迨「小林」等詐騙集團騙取被害
    人匯款後，再依「小林」指示將被害人匯入之款項領出，再
    將款項以匯款方式交付該詐騙集團，被告二人雖非參與各個
    犯罪集團整個犯罪行為之全部過程，而係僅參與其中部分之
    行為，惟其既分別與各共犯間有犯意聯絡及行為分擔，其等
    間均有合作分工關係存在，基上解釋及判例之說明，應均為
    共同正犯，自應就全部之犯罪行為負共同正犯之責任。是核
    被告二人所為，均係犯刑法第三百四十條之常業詐欺罪。被
    告二人與姓名年籍不詳自稱「小林」、「阿明」等成年男子
    間，有犯意聯絡及行為分擔，均為共同正犯。爰審酌被告並
    無犯罪前科，素行尚佳，然其二人均正值青年，不知努力工
    作，竟思不勞而獲，以前揭不法手段協助詐欺集團詐騙無防
    備心之被害人乙○○等人之金錢，令被害人等之辛苦所得瞬
    間化為泡影，且無從向該詐欺集團求償，惡性甚深，不宜輕
    縱，及犯罪後坦承犯行，態度尚佳等一切情狀，分別量處如
    主文所示之刑，以示懲儆。至扣案附表三編號五、七所示之
    行動電話二支（均含SIM卡），分別為詐欺集團所有交付被
    告戊○○使用，及被告丙○○所有，供聯繫本案測試帳戶、
    提款、匯款等使用之物，附表三編號一至四所示之人頭帳戶
    存摺、金融卡，係該詐欺集團所有，且供該詐欺集團犯常業
    詐欺罪所用之物，依責任共同原則，均應依刑法第三十八條
    第一項第二款之規定，宣告沒收。另扣案附表三編號八所示
    之現金十六萬元，係被告二人依該詐欺集團指示至人頭帳戶
    所提領而未及匯款予該集團之款項，屬該詐欺集團因犯罪所
    得之物，固據被告二人供陳在卷，惟以上款項被害人仍得依
    法請求返還，應發還被害人，自不得予以沒收。而扣案如附
    表三編號六所示之行動電話一支，雖係被告戊○○所有，然
    並未提供本件犯罪所用，業據被告戊○○供明在卷，且遍閱
    全卷，復查無其他證據證明該行動電話有供本件犯罪使用，
    故毋庸宣告沒收。
據上論斷，應依刑事訴訟法第二百七十三條之一第一項、第二百
九十九條第一項前段，刑法第二十八條、第三百四十條、第三十
八條第一項第二款，判決如主文。
本案經檢察官己○○到庭執行職務。
中　　華　　民　　國　九十四　年　十二　　月　三十　　日
                  刑事第九庭   法  官  莊  秋  燕
以上正本證明與原本無異。
如不服本判決，應於收受送達後十日內向本院提出上訴書狀，其
未敘述上訴之理由者並得於提起上訴後十日內向本院補提理由書
（均須按他造當事人之人數附繕本）。
                               書記官  莊  玉  惠
中　　華　　民　　國　九十五　年　 一　　月　  二　　日
附錄本案論罪科刑法條全文：
刑法第三百四十條
（常業詐欺罪）
以犯第三百三十九條之罪為常業者，處一年以上七年以下有期徒
刑，得併科五萬元以下罰金。
刑法第三百三十九條
 (普通詐欺罪)
意圖為自己或第三人不法之所有，以詐術使人將本人或第三人之
物交付者，處五年以下有期徒刑、拘役或科或併科一千元以下罰
金。
以前項方法得財產上不法之利益或使第三人得之者，亦同。
前二項之未遂犯罰之。
附表一：人頭帳戶
編號  金融機構名稱     戶　名  帳　號         備  註
一    上海商業儲蓄銀   黃世安  00000000000000 已扣案
      行屏東分行
二    三重市○○路郵   蔡誌源  00000000000000 未扣案
      局
三    中國農民銀行     潘琇玲  00000000000    未扣案
      汐止分行
四    中國信託商業     傅靖如  000000000000   未扣案
      銀行
五    中國信託商業     許全成  000000000000   已扣案
      銀行
六    中國信託商業     李家興  000000000000   未扣案
      銀行
附表二：被害人
編號　被害人　時間     匯款金額   匯入帳號
                      （新臺幣）
一    丁○○  000000   00,000元   上海商業儲蓄
                                  銀行屏東分行
                                  （0000000000
                                  0000）黃世安
                                  帳戶
二    丁○○  000000   00,000元  三重市○○路
                                  郵局（000000
                                  00000000）蔡
                                  誌源帳戶
三    丁○○  000000   000,000元  中國農民銀行
                                  汐止分行（00
                                  000000000）
                                  潘琇玲帳戶
四    乙○○  000000   00,000元   上海商業儲蓄
                                  銀行屏東分行
                                  （0000000000
                                  0000）黃世安
                                  帳戶
五   乙○○   000000   00,000元   上海商業儲蓄
                                  銀行屏東分行
                                  （0000000000
                                  0000）黃世安
                                  帳戶
六   甲○○   000000   00,000元   中國信託商業
                                  銀行（000000
                                  000000）傅靖
                                  如帳戶
七   甲○○   000000   00,000元   中國信託商業
                                  銀行（000000
                                  000000）傅靖
                                  如帳戶
八   甲○○   000000   000,000元  中國信託商業
                                  銀行（000000
                                  000000）許全
                                  成帳戶
九   甲○○   000000   000,000元  中國信託商業
                                  銀行（000000
                                  000000）李家
                                  興帳戶
十  甲○○   000000   000,000元  中國信託商業
                                  銀行（000000
                                  000000）許全
                                  成帳戶
附表三：扣案之物
編號   品      名               數量      備註
一     上海商業銀行存摺         1本
       戶名：黃世安
       帳號：00000000000000
0     中國信託商業銀行存摺     1本      起訴書誤載
       戶名：許全成                       為許金成
       帳號：000000000000
0     中國信託商業銀行Visa卡   1張      起訴書誤載
       戶名：許全成                       為許金成
       帳號：000000000000
0     玉山商業銀行存摺         1本
       戶名：林進榮
       帳號：0000000000000      0本
五     行動電話（含SIM卡）      1支      戊○○持用
       門號：0000000000
0     行動電話（含SIM卡）      1支      戊○○持用
       門號：0000000000
0     行動電話（含SIM卡）      1支      丙○○持用
       門號：0000000000
0     現金                     160,000元
